臺灣高等法院刑事判決
111年度交上易字第44號
上  訴  人  臺灣桃園地方檢察署檢察官
被      告  余政豪





上列上訴人因被告公共危險案件，不服臺灣桃園地方法院110年
度交易字第452號，中華民國110年11月30日第一審判決（起訴案
號：臺灣桃園地方檢察署110年度偵字第24086號），提起上訴，
本院判決如下：
    主  文
上訴駁回。
    理  由
一、本案經本院審理結果，認原審以檢察官所指被告余政豪涉犯
    刑法第185條之3第1項第1款駕駛動力交通工具吐氣所含酒精
    濃度達每公升0.25毫克以上罪嫌，依卷內事證，尚不足以形
    成被告有罪之心證，本案既屬不能證明被告犯罪，自應依法
    為被告無罪之諭知，核無不當，應予維持，並引用第一審判
    決書記載之證據及理由（如附件）。
二、檢察官上訴意旨略以：㈠原審援引學者蕭開平及林文玲合著
    之「酒精、藥物測試與交通事故之研討」文章，並以該文獻
    為據，計算人體呼氣酒精濃度代謝率為每小時0.05至0.075
    （mg/L），因而認定被告騎車時之呼氣酒精濃度約為每公升
    0.2375毫克（計算式：0.16+0.05×93/60），惟上開文獻資
    料提出之日期、所採用之實驗方式、受測對象之人數、受測
    者之身體素質等情，均未見原審交代說明，即逕採上開文獻
    資料中之代謝率做為認定本案事實之基準，尚嫌率斷。㈡原
    審另以被告於警察局所製作之刑法第185條之3第1項第3款案
    件測試觀察紀錄表顯示，被告均通過測試，而認被告並無不
    能安全駕駛之情形，然依證人張文馨於警詢時所述，被告當
    時騎乘普通重型機車從慈文路轉進慈文路322巷時，已十分
    靠近證人那側車道，且證人自承伊當時是靠右行駛等語，則
    被告行駛至對向車道之情形，是否係因飲酒後操控及反應能
    力不佳所致，原審疏未審酌，亦有未洽，爰依法提起上訴，
    請求撤銷原判決，更為適當之判決等語。
三、經查：
　㈠被告固坦承有於民國110 年5 月27日晚間9 時起至同日晚間1
    1時30分止，在桃園市桃園區南豐街之住處飲酒，明知飲酒
    後已達不得駕駛動力交通工具之程度，仍基於酒後駕駛動力
    交通工具之犯意，於同年5 月28日下午2 時許，自該處騎乘
    車牌號碼000-0000號普通重型機車上路，並於同日下午3 時
    許，行經桃園市桃園區慈文路322 巷口，因酒後注意力無法
    集中，於行經彎道時未能保持右側行駛，竟偏離車行方向而
    靠左行駛，適有張文馨騎乘車牌號碼000-0000號普通重型機
    車自其對向駛來，閃避不及，發生碰撞（過失傷害部分，未
    據告訴）。經警據報前往現場處理，並於同日下午3 時33分
    許，測得被告吐氣酒精濃度達每公升0.16毫克，但依卷附事
    證，尚不足以進一步證明被告確有刑法第185條之3第1項第1
    款、第2款駕駛動力交通工具吐氣所含酒精濃度達每公升0.2
    5毫克以上，或服用酒類致不能安全駕駛之犯行乙節，業經
    原判決論述明確。
　㈡刑法第185條之3既經修正，即應以實際測得之酒精濃度作為
    判斷，分別適用同條第1項第1款或第2款規定，始符合修正
    明訂酒精濃度標準值之立法意旨，倘行為人經測試未達酒精
    濃度標準值每公升0.25毫克，卻可以回溯推算認定成立刑法
    第185條之3第1項第1款，無疑架空同條項第2款之適用、重
    陷修法前之爭議。
　㈢再者，原審業已說明國內關於呼氣酒精濃度代謝率之實證研
    究結果不盡相同，實務上有如公訴意旨所指，以每小時減少
    0.0628（mg/L）計算；有援引學者蕭開平及林文玲合著之「
    酒精、藥物測試與交通事故之研討」文章，以每小時0.05至
    0.075 （mg/L）為依據；有參考內政部警政署刑事警察局89
    年12月21日刑鑑字第198913號函指出，人體吐氣酒精濃度代
    謝速率，空腹飲酒吐氣酒精代謝率為每小時0.058 至0.108 
    （mg/L），平均為0.084 （mg/L），食後飲酒其吐氣酒精代
    謝率為每小時0.05至0.114 （mg/L），平均為0.075 （mg/L
    ），而從前開所引之呼氣酒精代謝率之文獻、研究發表或函
    釋內容觀之，確實無從自其採樣之人數、人種、年齡區塊、
    體重、飲酒習慣等條件，判斷該實驗結果或所舉數據確實具
    有平均代表性。且飲酒後酒精代謝之快慢，與飲酒人當時之
    年齡、性別、體重、身體之疲勞程度、腹中其他食物代謝情
    形及飲酒時間之長短等因素，均息息相關，如採樣對象與被
    告案發時之條件有所差異，即可能影響被告酒後駕車時實際
    呼氣酒精濃度值之認定，而無法完全排除其實際呼氣酒精濃
    度低於每公升0.25毫克之可能。考量呼氣酒精代謝率，本有
    因人而異之可能性及誤差值存在，若採集之樣本不同，或採
    取不同之計算基準，均有可能使酒精代謝率、回溯推算之呼
    氣酒精濃度值存在多樣性之變化，在無法確定相關研究樣本
    數及其背景資料之前提下，有關酒精消退率之數值尚非屬科
    學鑑定證據，基此，被告酒後駕車上路為警逮捕時之呼氣所
    含酒精濃度，實不能概以公訴人所引上開呼氣酒精代謝率回
    溯推算認定駕車之時已達每公升0.25毫克以上，而論以刑法
    第185條之3第1項第1款之罪。
　㈣另被告固有騎車與他人發生車禍事故，惟被告否認車禍之發
    生，與其飲酒有關，而駕駛汽、機車發生交通事故之原因多
    端，參以證人張文馨於警詢時證稱：我沿慈文路322 巷直行
    ，快行駛到路口時，對方騎車從慈文路轉進巷內，且很靠近
    我這一側，我閃避不及而發生碰撞等語（偵卷第32頁）。被
    告於警詢時供稱：我騎到慈文路322 巷巷口時，該處是90度
    的角度，比較看不到來車，對方機車靠向我這側，我們就擦
    撞在一起等語（偵卷第21頁），均未見有因飲酒導致蛇行或
    其他明顯影響操控及反應能力之情形，且被告與證人張文馨
    發生擦撞之地點係在巷內，並無劃有任何分向線或分向限制
    線，有道路交通事故現場圖、現場照片可佐（速偵卷第35、
    47-51頁），自無檢察官上述所指被告行駛至對向車道之情
    。再者依卷附刑法第一百八十五條之三第一項第三款案件測
    試觀察紀錄表之記載，被告之駕駛狀態及查獲後之狀態，並
    無受酒精影響之典型反應，並就被告之刑法第185條之3第1
    項第3款案件測試觀察紀錄表觀之，被告均已通過測試，亦
    經原審說明明確。從而，實難因被告駕車發生交通事故，即
    認被告有不能安全駕駛之情形。
　㈤綜上所述，公訴意旨認定被告涉有公共危險罪所憑之證據，
    尚未達通常一般人均不致有所懷疑，而得以確信其為真實之
    程度，自難以公訴意旨所指罪嫌相繩。
四、原審同前認定，以不能證明被告犯罪，而諭知被告無罪，經
    核其認事用法、證據之取捨，均已詳為敘明，並無不合。檢
    察官上訴意旨仍執陳詞認被告涉犯公共危險罪嫌云云，為無
    理由，其上訴應予駁回。　　
據上論斷，應依刑事訴訟法第368條，判決如主文。
本案經檢察官陳雅譽提起公訴，檢察官周彤芬提起上訴，檢察官
曾鳳鈴到庭執行職務。
中　　華　　民　　國　　111 　年　　3 　　月　　30　　日
                  刑事第七庭    審判長法　官  孫惠琳
                                      法　官  張育彰
                                      法　官  王惟琪
以上正本證明與原本無異。
不得上訴。
                                      書記官  陳怡君
中　　華　　民　　國　　111 　年　　3 　　月　　31　　日

附件
臺灣桃園地方法院刑事判決
                                    110年度交易字第452號
公　訴　人　臺灣桃園地方檢察署檢察官
被　　　告　余政豪　男　民國00年0月00日生
                    身分證統一編號：Z000000000號
                    住桃園市○○區○○街00號4樓之1
                    居桃園市○○區○○街000巷00號
上列被告因公共危險案件，經檢察官聲請簡易判決處刑（110 年
度偵字第24086 號），本院認為不宜以簡易判決處刑，改依通常
程序審理，判決如下：
    主  文
余政豪無罪。
    理  由
一、公訴意旨略以：被告余政豪自民國110 年5 月27日晚間9 時
    起至同日晚間11時30分止，在桃園市桃園區南豐街之住處飲
    酒，明知飲酒後已達不得駕駛動力交通工具之程度，仍基於
    酒後駕駛動力交通工具之犯意，於同年5 月28日下午2 時許
    ，自該處騎乘車牌號碼000-0000號普通重型機車上路，並於
    同日下午3 時許，行經桃園市桃園區慈文路322 巷口，因酒
    後注意力無法集中，於行經彎道時未能保持右側行駛，竟偏
    離車行方向而靠左行駛，適有張文馨騎乘車牌號碼000-0000
    號普通重型機車自其對向駛來，閃避不及，發生碰撞（過失
    傷害部分，未據告訴）。經警據報前往現場處理，並於同日
    下午3 時33分許，測得被告吐氣酒精濃度達每公升0.16毫克
    ，回溯至其騎乘機車時之下午2 時許，呼氣酒精濃度約為每
    公升0.25629 毫克。因認被告涉有刑法第185 條之3 第1 項
    第1 款之公共危險罪嫌等語。
二、按犯罪事實應依證據認定之，無證據不得認定犯罪事實；不
    能證明被告犯罪者，應諭知無罪之判決，刑事訴訟法第154
    條第2 項、第301 條第1 項分別定有明文。又事實之認定應
    憑證據，如未能發現相當證據，或證據不足以證明，不能以
    推測或擬制之方法，作為裁判基礎；認定犯罪事實所憑之證
    據，雖不以直接證據為限，間接證據亦包括在內，然而無論
    直接或間接證據，其為訴訟上之證明，須於通常一般之人均
    不至於有所懷疑，而得確信其為真實之程度，始得據為有罪
    之認定；倘其證明尚未達到此一程度，而有合理之懷疑存在
    時，即無從為有罪之認定。
三、公訴意旨認被告涉有上開犯嫌，係以被告之供述、證人張文
    馨於警詢之證述、酒精測定紀錄表、桃園市政府警察局舉發
    違反道路交通管理事件通知單、道路交通事故現場圖、道路
    交通事故調查表、刑法第一百八十五條之三第一項第三款案
    件測試觀察紀錄表及交通事故照片為其主要論據。
四、被告於本院審理中則否認有上開犯行，辯稱：我不曉得這種
    回溯法的計算基礎為何，我飲酒後已經休息很長的時間，精
    神狀況很好的情況下，才會騎車上路等語。
五、經查：
  ㈠被告於110 年5 月27日晚間9 時起至同日晚間11時30分止，
    在桃園市桃園區南豐街之住處飲酒；於翌（28）日下午2 時
    許，自住處騎乘機車上路，並於同日下午3 時許，行經桃園
    市桃園區慈文路322 巷口，與張文馨發生機車碰撞事故，警
    察據報前往現場處理，並於同日下午3 時33分許，測得被告
    吐氣酒精濃度達每公升0.16毫克等情，為被告所承認，並有
    證人張文馨於警詢之證述、酒精測定紀錄表、桃園市政府警
    察局舉發違反道路交通管理事件通知單、道路交通事故現場
    圖、道路交通事故調查表及交通事故照片在卷可參，首堪認
    定。
  ㈡刑法第185 條之3 第1 項第1 款規定所處罰之行為，係行為
    人駕駛動力交通工具，而有吐氣所含酒精濃度達每公升0.25
    毫克或血液中酒精濃度達0.05％以上之情形。本案被告騎乘
    機車上路，發生交通事故後，經警測得吐氣所含酒精濃度為
    每公升0.16毫克，未逾前開刑罰處罰標準。
  ㈢公訴意旨雖認為，被告騎車上路之時間與事故發生之時間相
    距92分鐘，若以人體酒精代謝率每小時0.0628（mg/L）之數
    值，回溯被告騎車時之呼氣酒精濃度，約為每公升0.25629
    毫克（計算式：0.16＋0.0628×92/60 ，小數點第五位以下四
    捨五入），而逾前開刑罰處罰標準。然而：
  ⒈呼氣酒精濃度代謝率之研究，有其採樣人數、年齡區間、體
    重、飲酒習慣等限制，其實驗結果僅為採樣範圍之平均值。
    飲酒後酒精代謝之快慢，與飲酒人當時之年齡、性別、體重
    、身體之疲勞程度、腹中其他食物代謝情形及飲酒時間之長
    短等因素，均息息相關，若採樣條件與被告飲酒時之條件有
    所差異，前揭代謝率之統計數值，即難以直接援引作為本案
    之回溯計算依據。
  ⒉再者，國內關於呼氣酒精濃度代謝率之實證研究結果不盡相
    同，實務上有如公訴意旨所指，以每小時減少0.0628（mg/L
    ）計算；有援引學者蕭開平及林文玲合著之「酒精、藥物測
    試與交通事故之研討」文章，以每小時0.05至0.075 （mg/L
    ）為依據；有參考內政部警政署刑事警察局89年12月21日刑
    鑑字第198913號函指出，人體吐氣酒精濃度代謝速率，空腹
    飲酒吐氣酒精代謝率為每小時0.058 至0.108 （mg/L），平
    均為0.084 （mg/L），食後飲酒其吐氣酒精代謝率為每小時
    0.05至0.114 （mg/L），平均為0.075 （mg/L）。本案若採
    取最有利於被告之代謝標準即每小時降低0.05（mg/L），被
    告騎車時之呼氣酒精濃度約為每公升0.2375毫克（計算式：
    0.16＋0.05×93/60 ），即未逾刑法處罰之標準。基於有疑唯
    利於被告之法理，本案即難逕認被告騎車時之吐氣酒精濃度
    達每公升0.25毫克。
  ㈣公訴意旨另以：被告騎車與他人發生車禍事故，顯示因體內
    酒精影響操控及反應，應認有刑法第185 條之3 第1 項第2
    款之飲酒致不能安全駕駛罪嫌等語。惟查，駕駛汽、機車發
    生交通事故之原因多端。證人張文馨於警詢時證稱：我沿慈
    文路322 巷直行，快行駛到路口時，對方騎車從慈文路轉進
    巷內，且很靠近我這一側，我閃避不及而發生碰撞等語（見
    偵卷第32頁）。被告於警詢時供稱：我騎到慈文路322 巷巷
    口時，該處是90度的角度，比較看不到來車，對方機車靠向
    我這側，我們就擦撞在一起等語（見偵卷第21頁），均未見
    有因飲酒導致蛇行或其他明顯影響操控及反應能力之情形。
    再者，參酌卷內道路交通事故現場圖、調查報告表㈠及現場
    照片，事故發生地點為慈文路322 巷之轉角處，其上方尚有
    建物，光線易受遮蔽，巷道狹窄且未繪製車道線（見偵卷第
    35頁、第37頁、第47-51 頁），則被告有可能因視線不佳、
    未注意車前狀況、車速過快或轉彎方式不當，而發生本案交
    通事故。況且，依卷附刑法第一百八十五條之三第一項第三
    款案件測試觀察紀錄表之記載，被告之駕駛狀態及查獲後之
    狀態，並無受酒精影響之典型反應（如異常駕駛行為、語無
    倫次、注意力喚散……等）；經命進行直線測試、平衡動作測
    試，均無腳步不穩、左右搖晃等無法保持平衡之情形；經命
    進行同心圓繪製測試，其繪製筆跡均在環狀帶內（見偵卷第
    55-56 頁），顯見就上開測試觀察結果，被告均已通過測試
    。從而，實難因被告駕車發生交通事故，即認被告有不能安
    全駕駛之情形。
六、綜上所述，本案被告酒測值為每公升0.16毫克，縱使採取回
    溯計算之方式，仍無法逕認其騎車上路時之酒精濃度達每公
    升0.25毫克。此外，亦無事證顯示被告因受酒精之影響而達
    不能安全駕駛之程度。故公訴人所舉前開證據，尚不足以達
    於一般人均不至於有所懷疑、確信已臻真實之程度，而有合
    理之懷疑存在，即不能使本院形成被告有罪之確實心證，核
    屬不能證明被告犯罪，應諭知被告無罪之判決。
據上論斷，應依刑事訴訟法第301 條第1 項，判決如主文。
本案經檢察官陳雅譽聲請簡易判決處刑，檢察官周彤芬到庭執行
職務。
中　　華　　民　　國　 110　　年　　11　　月　　30　　日
                  刑事第四庭    法　官　涂偉俊
以上正本證明與原本無異。
如不服本判決應於收受判決後20日內向本院提出上訴書狀，並應
敘述具體理由。其未敘述上訴理由者，應於上訴期間屆滿後20日
內向本院補提理由書(均須按他造當事人之人數附繕本)「切勿逕
送上級法院」。
                                書記官　余玫萱
中　　華　　民　　國　 110　　年　　11　　月　　30　　日